【裁判字號】    92,自,137
【裁判日期】    920918
【裁判案由】    違反勞動基準法
【裁判全文】
臺灣臺南地方法院刑事判決                          九十二年度自字第一三七號
    自  訴  人  丙○○
    被      告  聯州通運股份   設台南市○區○○街四三五巷七號
                有限公司
    兼  代表人  甲○○
    共同代理人  乙○○
右列被告等因違反勞動基準法案件，經自訴人提起自訴，本院判決如左：
    主  文
聯州通運股份有限公司、甲○○均無罪。
    理  由
一、自訴意旨略以：自訴人丙○○自民國（下同）八十七年四月十六日起受僱於被告
    甲○○所經營之聯州通運股份有限公司（下簡稱聯州通運公司），擔任駕駛職務
    ，因被告未依勞動契約給付工作報酬，故自訴人於九十一年十一月三十日依法終
    止與被告間之勞動契約，然被告未依勞動基準法第十七條規定發給自訴人資遣費
    ，因認被告甲○○違反勞動基準法第十七條之規定，應依同法第七十八條之規定
    論處，被告聯州通運公司依同法第八十一條第一項規定，則並應處以該條所定之
    罰金云云。
二、按犯罪事實應依證據認定之，無證據不得推定其犯罪事實；又不能證明被告犯罪
    者，即應諭知無罪之判決，刑事訴訟法第一百五十四條、第三百零一條第一項分
    別定有明文。
三、惟按，我國之刑事責任係採罪刑法定主義，以法律有明文規定者始能予以罪刑之
    宣告，合先明。按依勞動基準法第七十八條關於刑事責任之規定，係以雇主有
    違反同法第十三條、第十七條、第二十六條、第五十條、第五十一條或第五十五
    條第一項之規定為成立要件，其中第十七條係規範雇主依同法第十一條（有歇業
    或轉讓時，或虧損或業務緊縮時，或不可抗力暫停工作在一個月以上時，或業務
    性質變更，有減少勞工之必要，又無適當工作可供安置時，或勞工對於所擔任之
    工作確不能勝任情事之一時，得不經預告勞工終止勞動契約），或依同法第十三
    條但書（雇主因天災、事變或其他不可抗力致事業不能繼續，經報主管機關核定
    者，勞工在第五十條之規定停止工作期間或第五十九條規定之醫療期間，始得終
    止契約）之規定終止勞動契約者，即負有發給勞工資遣費之義務，如拒不發給，
    即得因違反該條之規定，而依同法第七十八條論處。雖雇主違反未依勞動契約給
    付工作報酬或對於按件計酬之勞工不供給充分之工作時，勞工得不經預告終止勞
    動契約，且依同法第十四條第四項規定準用同法第十七條結果，雇主仍需依第十
    七條之標準給付資遣費，惟此究屬民事責任之準用，於罪刑法定原則，尚難認於
    刑事責任部分亦有併同準用之效果。查本件勞動契約之終止係勞工即自訴人主動
    終止契約，而非雇主即被告甲○○與聯州通運公司終止契約乙情，已據自訴人供
    承明確，並提出存證信函一紙附卷可考，復為被告代理人在庭所不爭執，是以本
    件終止勞動契約之情形，既未符合右開勞動基準法第十七條所定依同法第十一條
    、第十三條但書規定合法終止契約之情形，自難以同法第七十八條規定論處。至
    雇主未依約給付工作報酬，經勞工依法終止勞動契約後拒不給付資遣費者，雖較
    雇主依法得終止勞動契約，於終止後拒不給付資遣費之情節為重，而勞動基準法
    僅就後者於第七十八條設刑事處罰明文，立法上固有失之輕重之嫌，然於罪刑法
    定原則下，勞動基準法就勞工依法終止契約後雇主拒不給付資遣費此種情形，既
    未設刑事處罰之明文，自難課以刑事責任，附此敘明。此外復查無其他積極證據
    足資證明被告有自訴人所指之犯行，揆諸首開說明，不能證明被告甲○○犯罪，
    應為無罪判決之諭知。又被告聯州通運公司之代表人甲○○，依上述既無上開違
    反勞動基準法犯行，被告聯州通運公司亦無從依同法第八十一條第一項規定處斷
    ，爰併為無罪判決之諭知。
據上論斷，應依刑事訴訟法第三百四十三條、第三百零一條第一項，判決如主文。
中      華      民      國    九十二    年      九      月     十八    日
                                  臺灣臺南地方法院刑事第三庭
                                      審判長法  官  蘇義洲
                                            法  官  謝家宜
                                            法  官  陳燁真
右正本證明與原本無異
如不服本判決應於送達後十日內向本院提出上訴狀
                                            書記官  陳怡吟
中      華      民      國    九十二    年      九      月     十八     日


司法院資訊處製作；財團法人民間司法改革基金會備份。
